【裁判字號】    97,交聲,2692
【裁判日期】    971031
【裁判案由】    違反道路交通管理處罰條例聲明異議
【裁判全文】
臺灣臺北地方法院交通事件裁定        97年度交聲字第2692號
原處分機關  臺北市交通事件裁決所
異議人即
受處分人    乙○○
代 理 人    丙○○
上列異議人即受處分人因違反道路交通管理處罰條例案件，對於
臺北市交通事件裁決所於民國97年8 月28日所為之處分（原處分
：北市裁申字第裁22-AN0000000號），聲明異議，本院裁定如下
：
    主    文
原處分撤銷。
乙○○汽車駕駛人，爭道行駛而有機器腳踏車不在規定車道行駛
情形，處罰鍰新台幣陸佰元。
    理    由
一、按汽車駕駛人，爭道行駛而有機器腳踏車不在規定車道行駛
    之情形，處新臺幣（下同）6 百元以上1 千8 百元以下罰鍰
    ，道路交通管理處罰條例第45條第13款均定有明文。又按，
    按所謂汽車，乃指在道路上不依軌道或電力架線而以原動機
    行駛之車輛（包括機器腳踏車），道路交通安全規則第2條
    第1 項第1 款亦定有明文。
二、本件異議人即受處分人乙○○所有之機車（車牌號碼：AXZ
    －492 號，下稱系爭車輛），於民國97年5 月14日16時24分
    許，在台北市○○○路○ 段違規行駛公車專用道，經執勤員
    警以其違反道路交通管理處罰條例第45條第13款規定之行為
    逕行掣單舉發。嗣受處分人於舉發通知單上所載應到案日期
    （97年6 月27日）前向原處分機關提出申訴，經原處分機關
    函請舉發單位調查結果，仍認受處分人有前開違規行為，原
    處分機關乃依道路交通管理處罰條例第45條第13款及違反道
    路交通管理事件統一裁罰基準表規定，於97年8 月28日裁處
    受處分人罰鍰600 元，並依該條例第63條第1 項第1 款之規
    定，另記違規點數1點。
三、依據受處分人代理人丙○○之書狀所載，受處分人之異議意
    旨略以：系經車輛於前開時間，行經台北市○○○路○ 段大
    安森林公園附近時，因附近當時有計程車造勢活動，路邊停
    滿車輛，以致該路段不得不稍繞公車專用道，始能繼續向前
    云云。
四、本院查：
（一）系爭車輛於97年5 月14日16時24分，行經台北市○○○路
      ○ 段時，因違規行駛公車專用道，經警照相採證逕行舉發
      等情，除為受處分人所不爭執外，復據舉發員警即證人甲
      ○○於本院訊問時證稱明確，並有台北市政府警察局舉發
      違反道路交通管理事件通知單、前開違規事件之採證照片
      在卷可憑。
（二）依證人甲○○於本院訊問時具結證稱：我們舉發時會評估
      公車專用道旁邊的道路寬度及有無障礙，是否一定要繞道
      公車專用道行駛。如果有這樣的情形，我們就比較不會舉
      發。如果是前面有障礙，他必須繞路，這樣我就不會舉發
      等語，顯見舉發員警甲○○在舉發汽車是否違規行駛公車
      專用道時，尚會視當時公車專用道旁邊道路之寬度及有無
      障礙，如果真有障礙，造成駕駛人不得不繞經公車專用道
      時，斯時，舉發員警亦不會舉發。
（三）參之證人甲○○提出本件舉發之採證照片，系爭車輛違規
      地點即公車專用道之旁邊車道，最靠近系爭車輛有一輛紅
      色小客車，接續為一輛吉普車，再來為一輛機車，最遠處
      則為一輛銀灰色小客車。依據該採證照片所示及證人甲○
      ○所證，採證照片中之紅色小客車乃係在行進中，而非靜
      止不動，是以，受處分人之代理人辯稱：因附近當時有計
      程車造勢活動，路邊停滿車輛，以致該路段不得不稍繞車
      專用道云云，顯非事實，不足採信。
（四）基上，受處分人前開所辯，尚難採信。本件事證已臻明確
      ，系爭車輛前開違規行為堪以認定，自應依道路交通管理
      處罰條例第7 條之2 第4 項之規定，以汽車所有人即受處
      分人為處分對象。
五、末按，依道路交通管理處罰條例第63條第1 項第1 款之規定
    ，汽車駕駛人，爭道行駛而有機器腳踏車不在規定車道行駛
    情形者，除應處以罰鍰外，並應記違規點數1 點。查依前開
    採證相片及卷附之李仁人議員服務處選民服務紀錄表所示，
    系爭車輛於前開時、地之駕駛人應係男性（應係受處分人之
    代理人丙○○），而非受處分人本人，是原處分機關於97年
    8 月28日所為之北市裁申字第裁22-AN0000000號裁決書，對
    於受處分人除處以600 元之罰鍰外，尚記違規點數1 點，自
    有未洽。受處分人以前開情詞聲明異議雖無理由，然原處分
    既有如上述之違法，應由本院就原處分機關之前開處分撤銷
    ，依前述條文及違反道路交通管理事件統一裁罰基準表量，
    自為裁定處如所主文第2項所示罰鍰之處分。
六、依道路交通案件處理辦法第20條前段，裁定如主文。
中    華    民    國    97    年    10    月    31    日
                  交通法庭  法  官  蔡守訓
上正本證明與原本無異。
如不服本裁定，應於裁定送達後5日內向本院提出抗告狀。
                                    書記官  許婉如
中    華    民    國    97    年    10    月    31    日


司法院資訊處製作；財團法人民間司法改革基金會備份。
